臺灣基隆地方法院基隆簡易庭民事判決
110年度基簡字第277號
原      告  新光產物保險股份有限公司

法定代理人  吳昕紘  
訴訟代理人  林逸儒  
被      告  簡永成  

上列當事人間損害賠償事件，本院於民國110 年3 月24日辯論終
結，判決如下：
    主      文
被告應給付原告新臺幣伍拾陸萬柒仟壹佰壹拾伍元，及自民國一
百一十年三月十四日起至清償日止，按週年利率百分之五計算之
利息。
原告其餘之訴駁回。
訴訟費用新臺幣壹萬壹仟壹佰玖拾柒元，其中新臺幣陸仟貳佰壹
拾壹元由被告負擔，餘由原告負擔。
本判決第一項得假執行。但被告如以新臺幣伍拾陸萬柒仟壹佰壹
拾伍元為原告預供擔保，得免為假執行。
    事實及理由
一、原告主張：
    被告於民國109 年6 月9 日，駕駛HAB-050 號車輛途經國道
    一號北向46公里300 公尺處之輔助車道，變換方向不慎撞及
    訴外人日盛全台通小客車租賃股份有限公司（下稱日盛租賃
    公司）所有之RCT-7778號租賃小客車。茲因RCT-7778號租賃
    小客車業經訴外人日盛租賃公司向原告投保車體損失險，而
    上開保險事故亦係發生在保險期間，原告乃依保險契約之約
    定，給付必要修復費用總計新臺幣（下同）1,022,376 元（
    工資：213,788 元；零件：808,588 元），並依法取得代位
    求償之權。為此，原告乃依民法侵權行為以及保險代位之法
    律關係，提起本件損害賠償之訴，並聲明：被告應給付原告
    1,022,376 元，及自起訴狀繕本送達之翌日起至清償日止，
    按週年利率5%計算之利息。
二、被告答辯：　　　　
    被告到庭表示其無意見。
三、本院判斷：
  ㈠查被告於109 年6 月9 日上午10時58分左右，駕駛HAB-050 
    號貨櫃曳引車（下稱系爭Ａ車），途經桃園市○○區○道○號北
    向46公里300 公尺處之「外側車道」，疏未注意變換車道應
    禮讓直行車先行，兼未注意兩車間之安全距離，旋貿然向右
    斜切駛入「輔助車道」，適有訴外人盧秋華駕駛ABL-0202號
    自用小客車（下稱系爭Ｂ車）、訴外人吳俊峯駕駛RCT-7778
    號租賃小客車（下稱系爭Ｃ車），分別沿同向「輔助車道」
    、「內側車道」駛抵肇事地點，系爭Ａ車遂與行駛在「輔助
    車道」之系爭Ｂ車發生擦撞，導致系爭Ｂ車失控偏移至「內側
    車道」，再與行經該處之系爭Ｃ車發生擦撞，系爭Ｃ車為此受
    有車體損害，而系爭Ｃ車則為訴外人日盛租賃公司所有等事
    實，業經原告提出系爭Ｃ車行車執照、國道公路警察局道路
    交通事故當事人登記聯單、國道公路警察局第一公路警察大
    隊道路交通事故初步分析研判表等件為證，並經本院職權查
    詢公路監理電子閘門紀錄暨向內政部警政署國道公路警察局
    第一公路警察大隊函調旨揭事故資料核閱屬實，有公路監理
    電子閘門查詢資料列印紙本、內政部警政署國道公路警察局
    第一公路警察大隊110 年3 月5 日國道警一交字第11010027
    07號函暨國道公路警察局第一公路警察大隊道路交通事故初
    步分析研判表、道路交通事故現場圖、道路交通事故調查報
    告表㈠㈡、國道公路警察局道路交通事故談話紀錄表、員警蒐
    證照片等件在卷足考；復據本院當庭提示事故資料予兩造確
    認無訛。從而，本院綜合上開證據調查結果，堪信「被告駕
    駛車輛變換車道，疏未禮讓直行車兼未注意兩車間之安全距
    離」，即為上揭交通事故之肇事原因。
  ㈡按「汽車在同向二車道以上之道路（車道數計算，不含車種
    專用車道、機車優先道及慢車道），除應依標誌或標線之指
    示行駛外，變換車道時並應讓直行車先行，並注意安全距離
    。」道路交通安全規則第98條第1 項第6 款定有明文。又上
    開規定旨在保障公眾行車安全，核屬保護他人之法律，倘有
    違反，即應推定為有過失（民法第184 條第2 項規定參照）
    。本件被告於旨揭時、地，疏未禮讓直行車兼未注意兩車間
    之安全距離，旋貿然向右斜切駛入「輔助車道」，以致擦撞
    行駛於該處之系爭Ｂ車，從而導致系爭Ｂ車失控偏移至「內側
    車道」，再與行駛於該處之系爭Ｃ車發生擦撞，是被告顯然
    違反道路交通安全規則之上開規定，其有過失甚明；且被告
    於旨揭時、地，違反交通法規以致系爭Ｃ車受有車體損害（
    下稱系爭車損），則被告之過失行為與系爭車損間，自有相
    當因果關係存在。第按因故意或過失，不法侵害他人之權利
    者，負損害賠償責任；汽車、機車或其他非依軌道行駛之動
    力車輛，在使用中加損害於他人者，駕駛人應賠償因此所生
    之損害，民法第184 條第1 項前段、第191 條之2 前段亦有
    明定；本件被告既有過失，其過失行為與系爭車損復有相當
    因果關係，則被告自應依法對訴外人日盛租賃公司即系爭Ｃ
    車之所有人負損害賠償責任。
  ㈢按損害賠償祇應填補被害人實際損害，保險人代位被害人請
    求損害賠償時，依保險法第53條第1 項規定，如其損害額超
    過或等於保險人已給付之賠償金額，固得就其賠償之範圍，
    代位請求賠償，如其損害額小於保險人已給付之賠償金額，
    則保險人所得代位請求者，即祇以該損害額為限（最高法院
    65年台上字第2908號判例意旨、83年度台上字第806 號判決
    意旨參照）。蓋保險給付請求權之發生，係以保險契約為其
    基礎；至保險人於給付保險金以後，雖得代位行使被保險人
    對於第三人之請求權，然此實係基於保險法第53條第1 項之
    規定，是其二者之賠償範圍，本非必然一致，苟被保險人對
    於第三人之請求權有一定限額者，就令保險人給付之賠償金
    額已經超過此項限額，然因保險人係依保險法第53條第1 項
    規定，依債權移轉之法律關係對第三人主張權利，核其所得
    請求之範圍，自仍以被保險人原得對第三人請求之額度為限
    。又物之所有人依民法第196 條規定請求物被毀損所減少之
    價額，固得以修復費用為估定之標準，惟以必要者為限，即
    修理材料以新品換舊品，應予折舊（最高法院77年第9 次民
    事庭會議決議參照）。本件原告主張系爭Ｃ車已向原告投保
    車體損失險，系爭車禍即保險事故發生在保險期間，原告遂
    依保險契約之約定，給付必要修復費用總計1,022,376 元（
    工資：213,788 元；零件：808,588 元）等情，業據提出與
    其主張相符之新光產物保險車險保單查詢列印紙本、車損照
    片、大桐汽車股份有限公司修理費評估單、大桐汽車股份有
    限公司結帳單、收銀機統一發票等件為據，經核無訛；因原
    告曾當庭表明其同意零件計扣折舊、此部分請本院依規定予
    以核算等語（見本院110 年3 月24日調解程序筆錄及言詞辯
    論筆錄），故可認原告主張之訴外人日盛租賃公司損害額，
    應扣減折舊方屬合理。本院參酌系爭Ｃ車行車執照之記載，
    僅知系爭Ｃ車乃107 年8 月出廠，而不知其確切之出廠日期
    ，故推定系爭Ｃ車為107 年8 月15日出廠，是自107 年8 月1
    5日起，至系爭車禍發生日即109 年6 月9 日止，系爭Ｃ車之
    使用時間為1 年9 個月又26日；再參考行政院公布之固定資
    產耐用年數表，其他業用客車耐用年數為五年（財政部87年
    1 月15日台財稅字第870000472號函附之固定資產耐用年數
    表參看），依定率遞減法計算，系爭車輛之零件部分，每年
    折舊千分之三六九，是依營利事業所得稅查核準則第95條第
    6 款、第8 款：「固定資產提列折舊採用定率遞減法者，以
    一年為計算單位，其使用期間未滿一年者，按實際使用之月
    數相當於全年之比例計算之，不滿一月者，以月計」之方法
    核算，系爭Ｃ車「零件」經折舊後之殘值為353,327 元【計
    算式：第1 年折舊值：808,588 元×0.369 ＝298,369 元，
    元以下四捨五入；第2 年折舊值：（808,588 元－298,369 
    元）×0.369 ×10/12 ＝156,892 元。折舊後之零件殘值：80
    8,588 元－（298,369 元＋156,892 元）＝353,327 元】。從
    而，倘以系爭車輛「零件」經折舊後之殘值353,327 元，加
    上不應計列折舊之工資213,788 元，堪認訴外人日盛租賃公
    司因本件車禍所受之財產損害合計567,115 元【計算式：35
    3,327 元＋213,788 元＝567,115 元】。準此，訴外人日盛租
    賃公司所得對被告請求賠償之範圍，自係以567,115 元之金
    額為限；又原告雖已依保險契約對訴外人日盛租賃公司給付
    1,022,376 元，然原告既依保險法第53條規定，本於債權移
    轉之法律關係對被告主張權利，則原告所得請求之範圍，自
    亦以訴外人日盛租賃公司本得對被告請求之額度即567,115 
    元為限。
四、綜上，原告基於侵權行為及保險代位之法律關係，請求被告
    給付567,115元，及自起訴狀繕本送達翌日即110 年3 月14
    日起至清償日止，按週年利率5%計算之利息，為有理由，應
    予准許；至逾上開金額之請求，於法無據，為無理由，應予
    駁回。
五、本件第一審裁判費為11,197元，此外別無其他費用之支出，
    是本件訴訟費用合計11,197元。爰依職權確定前開訴訟費用
    ，由兩造按其勝敗比例負擔。
六、本件係民事訴訟法第427 條第2 項第11款之財產權訴訟事件
    ，本判決第一項則係本院適用簡易程序所為被告敗訴之判決
    ，依同法第389 條第1 項第3 款規定，應依職權宣告假執行
    ，併依同法第436 條第2 項準用同法第392 條第2 項規定，
    酌情宣告被告預供相當之擔保金額後，得免為假執行。
七、據上論結，本件原告之訴為一部有理由，一部無理由，依民
    事訴訟法第436 條第2 項、第79條、第87條第1 項、第389 
    條第1 項第3 款、第392 條第2 項，判決如主文。
中　　華　　民　　國　　110 　年　　3 　　月　　24　　日
                  基隆簡易庭法  官   王慧惠
以上正本係照原本作成。　　　　　　　　　   
對於本件判決如有不服，應於收受送達後20日內向本院提出上訴
書狀，敘述上訴之理由，上訴於本院合議庭，並按他造當事人之
人數附具繕本。如委任律師提起上訴者，應一併繳納上訴審裁判
費。
中　　華　　民　　國　　110 　年　　3 　　月　　24　　日
                        書記官   姚安儒